【裁判字號】    97,簡上,586
【裁判日期】    970807
【裁判案由】    詐欺
【裁判全文】
臺灣板橋地方法院刑事判決             97年度簡上字第586號
上  訴  人
即  被  告  甲○○
上列上訴人即被告因詐欺案件，不服本院中華民國97年4 月17日
97年度簡字第2762號第一審判決（聲請簡易判決處刑案號：97年
度偵字第5193號），提起上訴，本院管轄之第二審合議庭判決如
下：
    主  文
上訴駁回。
    事  實
一、甲○○依其智識程度，可預見提供自己之帳戶存摺、提款卡
    等供不熟識之人使用，可能幫助他人以該帳戶作為收取詐騙
    被害人所得財物之用，竟仍不違背其本意，基於幫助他人詐
    欺取財之犯意，於民國96年10月12日前不久之某日，在不詳
    地點，將其於彰化銀行北三重埔分行帳號00000000000000號
    帳戶（下稱彰化銀行帳戶）之存摺、提款卡（含密碼）等物
    ，交付予某真實年籍姓名不詳之成年人，以此方式幫助該名
    成年人所屬詐欺集團為詐欺取財之犯行；而取得甲○○上開
    彰化銀行帳戶之詐欺集團成員，即基於詐欺取財之犯意，於
    96年10月12日，向乙○○佯稱其中獎，需先繳納保證金後，
    方可領獎，至乙○○信以為真而陷於錯誤，依詐欺集團成員
    指示陸以現金存款方式進入指定帳戶，共計新臺幣（下同）
    98,700元，其中於96年10月12日上午11時28分及96年10月16
    日上午10時54分，依指示分別匯款2 萬元、4 萬元至甲○○
    上開彰化銀行帳戶內，旋即遭該詐騙集團成員提領一空，嗣
    因乙○○發覺有異，始知受騙，而報警處理。
二、案經臺北縣政府三重分局報告臺灣板橋地方法院檢察署檢察
    官聲請簡易判決處刑。
    理  由
一、按被告以外之人於審判外之言詞或書面陳述，除法律有規定
    者外，不得作為證據；次按被告以外之人於審判外之陳述，
    雖不符前4 條之規定，而經當事人於審判程序同意作為證據
    ，法院審酌該言詞陳述或書面陳述作成時之情況，認為適當
    者，亦得為證據；當事人、代理人或辯護人於法院調查證據
    時，知有第159條第1項不得為證據之情形，而未於言詞辯論
    終結前聲明異議者，視為有前項之同意，刑事訴訟法第 159
    條第1項、第159條之5第1項、第2 項分別定有明文。查證人
    即被害人乙○○於警詢中之證述，核其性質雖屬被告以外之
    人於審判外之言詞陳述，原則上不得為證據，惟被告甲○○
    對上開證據未於言詞辯論終結前聲明異議，且經本院審酌該
    言詞作成時並無不當取供或其他非法之情況，亦無不適當之
    情形，揆諸前揭說明，上開證據應具證據能力，合先敘明。
二、訊據被告甲○○矢口否認有何幫助詐欺取財犯行，辯稱；伊
    於96年10月間遺失上開彰化銀行帳戶之存摺、提款卡及身分
    證等物，伊有向戶政機關申請補發身分證，但因為不不瞭解
    存摺、提款卡等物遺失的嚴重性，所以就沒有向彰化銀行辦
    理掛失手續，伊沒有將該帳戶存摺、提款卡等物交付詐騙集
    團等語，經查：
（一）被害人乙○○因誤信詐騙集團佯稱中獎，需繳交保證金，
      而依指示持提款卡操作自動櫃員機，分別於上開時間、地
      點將款項匯入被告上開彰化銀行帳戶內，且於匯入後，旋
      即遭人提領一空等情，業據被害人乙○○於警詢及偵查中
      （97年度偵字第5193號卷第10頁、第27頁）證訴明確，且
      有彰化銀行自動櫃員機匯款單2 紙（上開偵查卷第12頁）
      、彰化銀行北三重分行96年10月30日彰北重字第9623777
      號函附之被告上開帳戶交易明細查詢、客戶基本資料查詢
      各1 份（上開偵卷第14頁至第16頁）在卷可憑，堪信為真
      實。
（二）被告雖辯稱上開帳戶存摺、提款卡等物係與身分證等物同
      時遺失，嗣於96年10月16日已向戶政事務所辦理身分證補
      發，並提出補領國民身分證申請書1 份為證（本院97年度
      檢上字第586 號卷第3 頁），則該申請書記載遺失之時間
      為96年10月9 日，顯見被告知悉其遺失上開帳戶存摺、提
      款卡等物之時間，且依常情，一般人對於事件之記憶，多
      會隨時間之經過而益見模糊，然被告初於96年11月14日警
      詢中供稱：該帳戶在何時、何地遺失伊不清楚等語（97年
      度偵字第5193號卷第5 頁），復於97年2 月18日於偵查中
      供稱：伊在上開帳戶開戶不久後，將存摺、提款卡等物放
      在機車置物箱內遺失了等語（上開偵查卷第26頁），均未
      於距離其所謂遺失帳戶存摺、提款卡等物時間較近之警詢
      、偵查中陳述其當時亦有遺失身分證及遺失時間，反於被
      告經原審判決後，方於本院審理中提出上開申請書，並陳
      述其係同時遺失系爭帳戶之存摺、提款卡、身分證等物，
      此顯有違於常情。
（二）又金融構存摺、金融卡及密碼事關個人財產權益之保障，
      其專有性甚高，一般人均有分別收存，並妥為保管，以防
      止他人任意使用之認識，且當發現存摺、金融卡、密碼等
      物遺失或失竊時，衡情應會儘速辦理掛失或報警，以免帳
      戶遭人盜用或為其他不法使用，查被告係將其提款卡密碼
      記載於筆記本上，並與上開帳戶存摺、提款卡置於一處一
      情，此據被告於偵查中供述明確（上開偵查卷第27頁），
      然被告於偵查中復供稱其提款卡密碼為其生日，並能立即
      背誦生日字數，顯見被告要無將提款卡密碼紀錄在電話簿
      上，復與提款卡、存摺同時隨身攜帶，致一併遺失之理。
      至被告對於其將存摺、提款卡一併放置之理由，於本院審
      理中係供稱：伊原本住在三重市○路○街，後來因為搬家
      到頂崁街，當時還在整理家裡，想說可能用到提款卡、存
      摺等物，所以把它們都放在皮包裡等語（本院97年度簡上
      字第586 號卷第35頁），然與其於本院準備程序中供稱：
      當時因為應徵工作，清潔公司表示需要帳戶來匯薪資，伊
      不知道要用哪一家銀行的帳戶，所以把3 本存摺、提款卡
      都放在包包內，約1 個星期後清潔公司跟伊要帳戶資料時
      ，伊才發現不見了等語（上開本院卷第24頁），顯不相符
      ，被告上開所辯前後不一，非屬無疑。況查被告前於96年
      8 月24日因上開帳戶存摺及印鑑遺失，曾向警局報案，並
      經警察之建議，故向彰化銀行申辦印鑑遺失及存摺掛失等
      手續，但本次遺失上開帳戶存摺、提款卡等物則未報警或
      辦理帳戶掛失等情，業據被告於本院審理中供述明確（上
      開本院卷第37頁），並有彰化銀行北三重埔分行97年2 月
      21 日 彰北重字第9703 88 號函附之存摺存款- 止扣明細
      查詢1 份附卷可佐（上開偵查卷第30頁至第32頁），則被
      告前於96年8 月24日遺失上開帳戶存摺既經警建議而向金
      融機構辦理掛失手續，自已知悉存摺、提款卡遺失可能遭
      人冒用之嚴重後果，然被告於此次其所稱遺失事隔未逾2
      月，卻置遺失存摺、提款卡之嚴重性於不顧，而未辦理掛
      失或報警，益徵可疑。
（三）另就取得上開被告帳戶之詐欺集團而言，該詐欺集團既利
      用該帳戶作為收取騙得款項之工具，且確有被害人因受騙
      而匯款至上開帳戶內，衡情該詐欺集團當無可能選擇一隨
      時可能遭帳戶所有人掛失而無法使用之帳戶，作為收取款
      項之用，否則，倘該詐欺集團尚未及實施詐欺犯行，甚者
      已實施詐欺犯行而未及提領詐得款項前，該帳戶所有人已
      先行將帳戶掛失，則該詐欺集團豈非徒勞無功、一無所獲
      ？此益徵被告上開銀行帳戶之存摺、提款卡及密碼等物，
      絕非詐欺集團偶然拾得所使用，而係被告自行交付予該詐
      欺集團成員使用無疑。
（四）按於金融機構開設存款帳戶，請領存摺及提款卡一事，原
      係針對個人身分之社會信用而予以資金流通，具有強烈之
      屬人性，而金融帳戶為個人理財之工具，於金融機構申請
      開設存款帳戶亦無任何特殊之資格限制，一般民眾皆可以
      存入最低開戶金額之方式，任意於金融機構申請開設存款
      帳戶，且一人並可於不同之金融機構申請多數之存款帳戶
      使用，此屬眾所周知之事實；依一般人之社會生活經驗，
      若見他人不以自己名義申請帳戶，反而向人收集存款帳戶
      供己使用，衡情對於該帳戶是否供不法之使用，當有合理
      之懷疑；被告既係心智成熟之成年人，依其個人之智識及
      經驗，應可預見提供帳戶存摺、提款卡及密碼等物供他人
      使用，有幫助該他人從事詐欺取財犯行之可能；然被告竟
      仍將其上開銀行帳戶之存摺、提款卡及密碼等物，均交予
      他人使用，足見被告於主觀上對於其提供帳戶之行為，縱
      令因而幫助他人為詐欺取財之行為，亦不違反其本意，其
      有幫助詐欺取財之不確定故意，至屬灼然。
（五）綜上，足認被告確有提供上開彰化銀行帳戶供作他人詐欺
      取財所用之犯行，其辯稱上開帳戶存摺、提款卡、密碼等
      物係遺失云云，顯無可採。本案事證明確，被告犯行已堪
      認定，應予依法論科。
三、核被告所為，係犯刑法第30條第1 項、第339 條第1 項之幫
    助詐欺取財罪。其幫助正犯實行詐欺取財犯行，核與正犯情
    狀尚屬有間，爰依刑法第30條第2 項，按正犯之刑減輕之。
四、原審因依現存之證據，已足認定被告犯罪，經檢察官之聲請
    ，不經通常審判程序，逕以簡易判決處刑，依刑法第30條第
    1 項、第2 項、第339 第1 項、第41條第1 項前段，刑法施
    行法第1 條之1 第1 項、第2 項前段之規定，並審酌被告之
    素行、犯罪行為導致詐欺犯罪追查不易，形成查緝死角，對
    被害人及社會治安之危害非輕，兼衡被告之素行、犯罪之動
    機、目的、手段、犯罪後否認犯行等一切情狀，量處被告有
    期徒刑4 月，並諭知易科罰金之折算標準，認事用法均無違
    誤，量刑亦屬妥適。被告以其遺失上開帳戶存摺、提款卡等
    物，並無幫助詐欺取財犯行云云為由提起上訴，顯無理由，
    應予駁回。
據上論斷，應依刑事訴訟第455 條之1 第1 項、第3 項、第368
條，判決如主文。
本案經檢察官陳旻源到庭執行職務。
中    華    民    國    97    年    8     月    7     日
                  刑事第十三庭  審判長法  官  李麗珠
                                      法  官  許映鈞
                                      法  官  俞秀美
以上正本證明與原本無異。
本判決不得上訴。
                                      書記官  謝怡貞
中    華    民    國    97    年    8     月    11    日
附錄本案論罪科刑之法條：
中華民國刑法第339條
意圖為自己或第三人不法之所有，以詐術使人將本人或第三人之
物交付者，處5 年以下有期徒刑、拘役或科或併科1 千元以下罰
金。
以前項方法得財產上不法之利益或使第三人得之者，亦同。
前二項之未遂犯罰之。


司法院資訊處製作；財團法人民間司法改革基金會備份。
